【裁判字號】    89,訴,453
【裁判日期】    890222
【裁判案由】    毒品危害防制條例
【裁判全文】
臺灣士林地方法院刑事判決                          八十九年度訴字第四五三號
    公  訴  人  臺灣士林地方法院檢察署檢察官
    被      告  甲○○
右列被告因違反毒品危害防制條例案件，經檢察官聲請以簡易判決處刑（八十九年度
毒偵緝字第二○五號），及臺灣臺北地方法院檢察署移送併辦（八十八年度毒偵字第
一二四六號），本院認不宜簡易判決處刑，改依通常程序審理判決如左：
    主  文
甲○○連續施用第一級毒品，處有期徒刑捌月。扣案之海洛因壹包（淨重零點陸肆公
克）沒收銷燬之。扣案之鋁箔紙乙卷沒收之。又持有第二級毒品，處有期徒刑貳月。
應執行有期徒刑玖月。扣案之海洛因壹包（淨重零點陸肆公克）沒收銷燬之。扣案之
鋁箔紙乙卷沒收之。
    事  實
一、甲○○前於民國八十七年間因施用毒品案件，經本院以八十七年度毒聲字第四九
    六號裁定送觀察、勒戒後，認無繼續施用毒品之傾向，由本院以八十七年度訴緝
    字第六十一號判決免刑確定。詎仍不知悔改，基於施用海洛因及安非他命之概括
    犯意，自八十八年十月十、十一日某時起，連續在台北市士林區○○○路四十一
    巷一弄七號二樓住處等地，以將海洛因及安非他命二者混合之方式而同時施用第
    一級毒品及第二級毒品，嗣於八十八年十月十二日上午十一時許，在台北市○○
    區○○路四段四一四號前為警所查獲，並扣得其與李維平（由臺灣士林地方法院
    檢察署另案偵查中）合資購買而由甲○○持有之第一級毒品海洛因一包（淨重０
    ．六四公克，包裝淨重０．四八公克），並經本院以八十八年度毒聲字第二五九
    號裁定送勒戒處所觀察、勒戒後，認有繼續施用毒品之傾向。於執行前揭觀察勒
    戒前，甲○○復承接前開施用海洛因及安非他命之概括犯意，自八十九年一月中
    旬起自同年二月中旬止，在前揭住處及玉成街等地，連續以如同上開之方式同時
    施用海洛因及安非他命，迨於同年一月十八日清晨四時許及同年二月十八日下午
    五時許，分別於台北市士林區○○○路五十五號前及前開住處，為警所查獲，並
    扣得其所持有內含有第二級毒品安非他命及ＭＤＭＡ（俗稱快樂丸）成分之小塑
    袋一只（扣案淨重０．一二九四公克，全數取樣已鑑析用罄）及其所有預備供施
    用毒品所用之鋁箔紙乙卷。
二、案經臺北市政府警察局士林分局移送及臺北市政府警察局大安分局報請臺灣臺北
    地方法院檢察署呈請臺灣高等法院檢察署令轉臺灣士林地方法院檢察署檢察官偵
    查起訴。
    理  由
一、訊據被告甲○○對於右揭時地，以將第一級毒品海洛因及第二級毒品安非他命混
    合後而同時施用之犯罪事實，於警訊、偵查中及本院審理時均坦承不諱，被告之
    尿液經送檢驗後，有嗎啡陽性及甲基安非他命陽性之反應，此有法務部調查局八
    十八年十一月二十四日（八八）陸字00000000號、八十九年三月三十日
    （八九）陸（一）字第八九○一八九五一號檢驗通知書、台北市立療養院分別於
    八十九年二月八日及同年月二十四日所出具之煙毒尿液檢驗報告書各一紙在卷可
    稽。另扣案之白色粉末經送法務部調查局鑑定，確為第一級毒品海洛因，此有該
    局八十八年十二月一日（八八）陸字第八八一七六七二六號檢驗通知書在卷可按
    ，而扣案之內含顆粒及黃色粉末之小塑袋一紙，經憲兵司令部刑事鑑識中心鑑驗
    ，確定顆粒中含有甲基安非他命成份，且經法務部調查局檢驗後確定殘留之黃色
    粉末確有甲基安非他命、麻黃素及ＭＤＭＡ（俗稱快樂丸）之成分，此有憲兵司
    令部刑事鑑識中心八十九年三月六日（八九）綱得字第○二六六六號鑑驗通知書
    及法務部調查局八十九年三月三十日（八九）陸（一）字第八九○一八九五一號
    檢驗通知書各一紙附卷可按。另被告前於八十七年間因非法施用第二級毒品安非
    他命案件，經執行觀察、勒戒後，認無繼續施用毒品之傾向，經台灣士林地方法
    院於八十七年八月二十日以八十七年度訴緝字第六一號判決免刑確定，嗣再經查
    獲，經台灣士林地方法院檢察署檢察官聲請本院於八十九年七月二十六日以八十
    八年度毒聲字第七二三七號裁定送台灣士林看守所附設勒戒處所觀察、勒戒後，
    認有繼續施用毒品傾向，有上開裁定書及士林看守所附設勒戒處所八十九年七月
    二十六日（八九）士所戒字第三一五六號函送之該所附設勒戒處所「有無繼續施
    用毒品傾向證明書」一紙及台灣士林地方法院檢察署刑案資料查紀錄表在卷足憑
    ，其係再犯，本件事證明確，被告犯行洵堪認定，應依法論科。
二、按施用毒品，經觀察、勒戒後，無繼續施用毒品之傾向，經法院免刑判決確定後
    ，五年內再犯毒品危害防制條例第十條施用毒品罪，經觀察、勒戒後，認有繼續
    施用之傾向者，除應由法院裁定入戒治處所施以強制戒治外，並應進入審理程序
    審判，毒品危害防制條例第二十條第三項定有明文；核被告所為，係犯毒品危害
    防制條例第十條第一項之施用第一級毒品海洛因罪、同法第十條第二項施用第二
    級毒品安非他命罪、及同法第十一條第二項持有第二級毒品ＭＤＭＡ罪。其施用
    第一級毒品海洛因前後持有海洛因，施用第二級毒品安非他命前持有安非他命之
    低度行為，均應為施用海洛因、安非他命之高度行為所吸收，不另論罪。又被告
    先後多次施用第一級毒品海洛因及施用第二級毒品安非他命之犯行，各時間緊接
    、犯意相同，且分別觸犯構成要件相同之罪名，顯係基於概括犯意為之，為連續
    犯，應刑法第五十六條之規定以一罪論，並加重其刑。又被告以一施用行為，同
    時施用第一級毒品海洛因及第二級毒品安非他命，觸犯構成要件不同之罪名，為
    想像競合犯，應從一重之施用第一級毒品罪處斷。其所犯施用第一級毒品罪及持
    有第二級毒品罪，犯意各別，構成要件互殊，應分論併罰。公訴意旨雖認被告所
    犯前開施用第一級及第二級毒品之罪犯意各別，罪名互異，應分論併罰，惟被告
    自承其係同時施用第一級毒品海洛因及第二級毒品安非他命，此外復查無其他證
    據足認被告有分別施用之行為，故仍應依刑法第五十五條想像競合犯之規定，從
    一重之施用第一級毒品罪處斷。至於被告持有之第二級毒品ＭＤＭＡ部分，雖與
    安非他命同屬第二級毒品，惟其成份與安非他命不同，且被告自承該第二級毒品
    ＭＤＭＡ並未與安非他命合裝，亦未曾施用，故其持有前開ＭＤＭＡ之行為尚難
    謂已為施用安非他命之行為所吸收，而應與前開施用毒品之行為分論併罰，附此
    敘明。爰審酌被告因施用毒品觸法，經警查獲後仍不斷然戒絕，隨即再犯，顯未
    因前所受觀察勒戒處分而決心改過，惟念被告本件施用毒品之時間長短、次數多
    寡、所生危害係僅屬藥物自殘，尚未嚴重破壞社會秩序及侵害他人法益，及犯罪
    後坦承犯行等情，量處如主文所示之刑。
三、又查獲之毒品，不問屬於犯人所有與否，均沒收銷燬之，毒品危害防制條例第十
    八條第一前前段定有明文，是扣案之海洛因一包（合計淨重０．六四公克，包裝
    淨重０．四八公克）應予以沒收銷燬之。至於扣案之鋁箔紙一卷係被告所有預備
    供施用毒品之用，業據被告自白在卷，爰依刑法第三十八條第一項第二款之規定
    沒收。另扣案之安非他命及ＭＤＭＡ（扣案淨重０．一二九四公克），已因檢驗
    用罄而滅失，爰不另為沒收銷燬之諭知，附此敘明。
四、公訴意旨另謂：被告承接上開持有第二級毒品安非他命之概括犯意，於八十九年
    二月十八日下午五時十分許，於前開住處持有安非他命一包，因認被告此部分行
    為亦涉有毒品危害防制條例第十一條第二項之持有第二級毒品安非他命罪。公訴
    人認被告涉有右揭犯行，無非以於其住處查獲白色顆粒一包（毛重０．六公克，
    淨重０．四公克）及鋁箔紙一卷，為其主要論據。惟查，於被告住處所查獲之白
    色顆粒經送憲兵司令部刑事鑑識中心，以紅外線光譜分析法及氣相層析質譜分析
    法鑑定後，於該顆粒中並未發現煙毒及麻禁藥成分，此有該中心鑑驗通知書八十
    九年九月八日（八九）綱得字第一一九五六號附卷可稽。是本案並無證據足以證
    明被告於八十九年二月十八日下午五時十分許，在前開住處持有第二級毒品安非
    他命，被告此部分犯罪之證據不足，不能證明犯罪，本應為無罪之判決，惟公訴
    人認被告此部分犯罪與前揭施用第二級毒品安非他命有罪科刑部分，為吸收關係
    ，屬實質上一罪，有不可分之關係，爰不就此另為無罪之諭知。
據上論斷，依刑事訴訟法第四百五十二條、二百九十九條第一項前段、毒品危害防制
條例第十條第一項、第二項、第十一條第二項、第十八條第一項前段、刑法第十一條
前段、第五十六條、第五十五條、第五十一條第五款、第三十八條第一項第二款，判
決如主文。
本案經檢察官陳傳宗到庭執行職務。
中    華    民    國      八十九    年       二      月      二十二     日
                                臺灣士林地方法院刑事第二庭
                                          法  官  許  永  煌
右正本證明與原本無異
如不服本判決應於送達後十日內向本院提出上訴狀
                                          書記官  黃  秀  雲
中    華    民    國      八十九    年       三      月        一      日
附錄本案論罪科刑法條全文
毒品危害防制條例第十條
施用第一級毒品者，處六月以上五年以下有期徒刑。
施用第二級毒品者，處三年以下有期徒刑。
毒品危害防制條例第十一條
持有第二級毒品者，處二年以下有期徒刑、拘役或新台幣三萬元以下罰金。


司法院資訊處製作；財團法人民間司法改革基金會備份。
